【裁判字號】    95,易,1068
【裁判日期】    951130
【裁判案由】    毒品危害防制條例
【裁判全文】
臺灣士林地方法院刑事判決              95年度易字第1068號
公  訴  人  臺灣士林地方法院檢察署檢察官
被      告  甲○○
上列被告因違反毒品危害防制條例案件，經檢察官提起公訴（95
年度毒偵字第1175號），被告於準備程序期日自白犯行，經合議
庭於95年10月30日裁定本件改由受命法官逕以簡易判決處刑（95
年度簡字第566 號），嗣又認本案不宜以簡易判決處刑，遂於95
年11月8 日撤銷本院95年10月30日95年度易字第1068號裁定，再
於95年11月24日由合議庭裁定改由受命法官獨任進行簡式審判程
序，並判決如下：
    主  文
甲○○連續施用第二級毒品，累犯，處有期徒刑拾月。
    事  實
一、甲○○前於民國88年間因施用毒品案件，經本院裁定送觀察
    、勒戒後，認無繼續施用毒品之傾向，於88年8 月13日釋放
    出所，嗣由臺灣士林地方法院檢察署檢察官以88年度毒偵字
    第8 號處分不起訴確定（一犯施用毒品罪）。又於89年間因
    犯施用毒品案件，經本院於89年1 月15日以89年度毒聲字第
    100 號裁定令入戒治處所施以強制戒治，迄90年4 月2 日執
    行完畢釋放出所；刑事部分則於89年4 月11日為本院內湖簡
    易庭以89年度湖簡字第197 號判決處有期徒刑5 月（二犯施
    用毒品罪）；又再施用毒品，經本院內湖簡易庭於90年5 月
    22日以90年度湖簡字第25號判決處有期徒刑6 月（三犯施用
    毒品罪）。詎又於90年間再因施用毒品，經本院於90年11月
    21日以90年度毒聲字第1442號裁定令入戒治處所施以強制戒
    治1 年，於91年12月11日因停止戒治處分出監，所餘期間付
    保護管束，迄92年2 月25日保護管束期滿未經撤銷，視為強
    制戒治期滿執行完畢；刑事部分，則經本院於91年4 月2 日
    以91年度易字第121 號判決處有期徒刑7 月（四犯施用毒品
    罪）。嗣因違反電信法、恐嚇等案件分別經本院於90年12月
    26日以90年度湖簡字第581 號判決處有期徒刑3 月；於91年
    6 月24日以91年度簡字第173 號判決處有期徒刑6 月，上開
    各罪所宣告之刑並與前開毒品案件合併定執行刑為1 年2 月
    ，於93年5 月26日縮刑假釋出監，迄94年11月11日假釋期滿
    未經撤銷，視為執行完畢（構成累犯）。詎甲○○猶不知悔
    改，復於前案強制戒治執行完畢釋放後5 年內，又基於施用
    第2 級毒品甲基安非他命之概括犯意，自95年1 月起至同年
    5 月9 日某時止，約以每1 星期1 次之頻率，在臺北市○○
    區○○路3 段187 巷2 號1 樓住處廁所內，以將甲基安非他
    命裝置玻璃球內燒烤吸食所生煙霧之方式，連續施用第2級
    毒品甲基安非他命多次，嗣為警於95年5 月10日上午7 時30
    分許持票搜索其臺北市○○區○○路3 段187 巷號2 號1樓
    住處，雖未扣得施用毒品有關證物，惟嗣經甲○○同意採尿
    送驗結果，呈安非他命類陽性反應（安非他命濃度1342 ng
    /ml 、甲基安非他命濃度18116ng/ml），始悉上情。
二、案經臺北市政府警察局移送臺灣士林地方法院檢察署檢察官
    偵查起訴，被告於準備程序期日自白犯行，經合議庭於95年
    10月30日裁定本案改由受命法官逕以簡易判決處刑（95年度
    簡字第566 號），嗣又認本案不宜以簡易判決處刑，遂於95
    年11月8 日撤銷本院95年10月30日95年度易字第1068號裁定
    ，再於95年11月24日經合議庭裁定改由受命法官獨任進行簡
    審判程序。
    理  由
一、上列事實迭據被告甲○○於警詢、偵查及本院訊問時坦承不
    諱，並有下列證據可以佐證：
  (一)臺灣檢驗科技股份有限公司95年5 月25日出具之編號第CH/2
    006/50794 號濫用藥物尿液檢驗報告、臺北市政府警察局偵
    辦毒品案件尿液檢體委驗單（檢體編號：013033號）濫用藥
    物尿液檢體監管紀錄表各1 紙附卷可稽。
  (二)本院91年度易字第121 號判決書影本、臺灣士林地方法院檢
    察署刑案資料查註紀錄表、全國施用毒品案件紀錄表、受觀
    察勒戒人毒品及前科紀錄簡列表、法務部全國檢察官線上查
    詢刑案人犯在監所最新資料報表各1 份。
  (三)又依據文獻記載，施用甲基安非他命後，經人體可代謝出甲
    基安非他命原態及其代謝物安非他命；施用安非他命後，其
    代謝係以安非他命原態排出，此有行政院衛生署管制藥品管
    理局93 年7月22日管檢字第0930006615號函可供參考稽。查
    本件被告之尿液經檢出安非他命濃度1342ng/ml 、甲基安非
    他命濃度18116ng/ml，有臺灣檢驗科技股份有限公司濫用藥
    物尿液檢驗報告1 紙附卷可稽，該等成分超過衛生署公告閾
    值（甲基安非他命500/ml【且安非他命>=200/ml】），足見
    被告確曾施甲基安非他命或可代謝成安非他命之成分。是被
    告之尿液既檢出上開結果，其所施用之第2 級毒品應係「甲
    基安非他命」而非「安非他命」之情，應可認定。起訴書均
    記載被告施用之第2 級毒品為「安非他命」容有誤會，附此
    敘明。
  (四)查被告前於88年間因施用毒品案件，經本院裁定送觀察、勒
    戒後，認無繼續施用毒品之傾向，於88年8 月13日釋放出所
    ，嗣由臺灣士林地方法院檢察署檢察官以88年度毒偵字第8
    號處分不起訴確定（一犯施用毒品罪）。又於89年間因施用
    毒品案件，經本院於89年1 月15日以89年度毒聲字第100 號
    裁定令入戒治處所施以強制戒治，迄90年4 月2 日執行完畢
    釋放出所；刑事部分則於89年4 月11日為本院內湖簡易庭以
    89年度湖簡字第197 號判決處有期徒刑5 月（二犯施用毒品
    罪）；又再施用毒品，經本院內湖簡易庭於90年5 月22 日
    以90年度湖簡字第25號判決處有期徒刑6 月（三犯施用毒品
    罪）。詎又於90年間再因施用毒品，經本院於90年11月21
    日以90年度毒聲字第1442號裁定令入戒治處所施以強制戒治
    1 年，於91年12月11日因停止戒治處分出監，所餘期間付保
    護管束，迄92年2 月25日保護管束期滿未經撤銷，視為強制
    戒治期滿執行完畢；刑事責任部分，經本院以91年度易字第
    121 號判決處有期徒刑7 月（四犯施用毒品罪），此有臺灣
    高等法院被告前案紀錄表、臺灣士林地方法院檢察署刑案資
    料查註紀錄表、全國施用毒品案件紀錄表各1 份存卷可按，
    是被告於前案強制戒治執行完畢釋放後5 年內，再犯毒品危
    害防制條例第10條第2 項之施用第2 級毒品罪，至為明確，
    自應依毒品危害防制條例第23條第2 項之規定追訴審理。
  (五)綜上，本案事證明確，被告犯行洵堪認定，應依法論科。
二、論罪科刑：
  (一)新舊法比較：按被告行為後，前於94年2 月2 日修正公布之
    刑法，已於95年7 月1 日施行（95年7 月1 日修正施行前刑
    法稱修正前刑法），其中第2 條第1 項「行為後法律有變更
    者，適用行為時之法律。但行為後之法律有利於行為人者，
    適用最有利於行為人之法律」之規定，係規範行為後法律變
    更所生新舊法律比較適用之準據法，於刑法修正施行後，自
    應適用該修正後之第2 條第1 項之規定，為「從舊從輕」之
    比較；又比較新舊法時，應就罪刑有關之共犯、未遂犯、想
    像競合犯、牽連犯、連續犯、結合犯，以及累犯加重、自首
    減輕暨其他法定加減原因（如身分加減）與加減例等一切情
    形，綜其全部罪刑之結果而為比較後，再適用有利於行為人
    之法律處斷，而不得一部割裂分別適用不同之新舊法（最高
    法院24年上字第4634號、29年上字第964 號判例意旨、最高
    法院95年度第8 次刑事庭會議決議參照）。經查：
  1.被告行為後，前於94年2 月2 日修正刪除之刑法第56條連續
    犯規定，業於95年7 月1 日施行。查刑法第56條連續犯規定
    之刪除，雖非犯罪構成要件之變更，但顯已影響行為人刑罰
    之法律效果，仍屬法律有變更。被告本案多次施用犯行，均
    在95年7 月1 日前，且係基於概括犯意反覆為之，則依95年
    7 月1 日施行之刑法第2 條第1 項規定比較新、舊法結果，
    仍以適用被告行為時法律即舊法論以連續犯，較之適用修正
    後刑法就其各次施用犯行分論併罰，對於被告較為有利（最
    高法院95年第8 次刑事庭會議決議參照）。
  2.又被告行為時之刑法第47條規定：「受有期徒刑之執行完畢
    ，或受無期徒刑或有期徒刑一部之執行而赦免後，五年以內
    再犯有期徒刑以上之罪者，為累犯，加重本刑至二分之一」
    ；惟95年7 月1 日施行之刑法第47條第1 項則規定：「受徒
    刑之執行完畢，或一部之執行而赦免後，五年以內故意再犯
    有期徒刑以上之罪者，為累犯，加重本刑至二分之一」，是
    比較修正前後之累犯要件，以修正後之規定較有利於被告。
    惟本案被告係故意犯，不論從修正前或修正後之規定，對被
    告均無不利或有利之情形，即應適用被告行為時法。
  3.綜合上述各條文修正前、後之比較，揆諸前揭最高法院決議
    及修正後刑法第2 條第1 項規定之「從舊、從輕」原則，自
    應適用被告行為時之法律即95年7 月1 日修正施行前之刑法
    規定論處。
  (二)按甲基安非他命，依其成癮性、濫用性及對社會危害性程度
    ，業經毒品危害防制條例第2 條第2 項第2 款列為第2 級毒
    品。核被告所為，係犯毒品危害防制條例第10條第2 項之施
    用第2 級毒品罪，被告持有第2 級毒品甲基安非他命進而施
    用，持有行為為施用行為之當然手段，不另論以持有第2級
    毒品罪。又被告先後多次施用第2 級毒品甲基安非他命之犯
    行，時間密接，方法相同，觸犯構成要件相同之罪，顯係基
    於概括犯意為之，應為連續犯，爰依修正前刑法第56條之規
    定，論以連續施用第2 級毒品1 罪，並加重其刑。又被告前
    有事實欄所載之科刑執行情形，有臺灣高等法院被告前案紀
    錄表1 份在卷可稽，其於有期徒刑執行完畢後5 年以內，再
    犯本件有期徒刑之罪，爰依修正前之刑法第47條之規定，論
    以累犯，遞予加重其刑。爰審酌被告前已經觀察、勒戒、強
    制戒治等治療程序，暨刑之宣告執行，均仍無法戒除毒癮，
    復又再犯本案，顯示其定力不足、意志不堅、易受外界誘惑
    ，顯然深陷毒害不可自拔，惟念其本案犯後尚能坦承犯行，
    已有悔意，態度堪稱良好，及其品性、生活狀況、智識程度
    等一切情狀，量處如主文所示之刑，以示懲儆。
據上論斷，應依刑事訴訟法第273 條之1 第1 項、第299 條第1
項前段，毒品危害防制條例第10條第2 項、刑法第2 條第1 項、
第11條前段、修正刪除前刑法第56條、修正前刑法第47條，判決
如主文。
本案經檢察官洪三到庭執行職務。
中    華    民    國    95    年    11    月    30    日
                  刑事第六庭法  官  許辰舟
以上正本證明與原本無異。
如不服本判決應於判決送達後10日內向本院提出上訴狀。
                            書記官  洪忠改
中    華    民    國    95    年    11    月    30    日
附錄本案論罪科刑法條之依據：
毒品危害防制條例第10條第2 項
施用第二級毒品者，處 3 年以下有期徒刑。


司法院資訊處製作；財團法人民間司法改革基金會備份。
